臺灣高雄地方法院刑事判決　　　　　　　　　　　九十三年度交簡上字第一四二號
　　公　訴　人　臺灣高雄地方法院檢察署檢察官
　　即 上訴 人
　　被　　　告　丙○○
右列上訴人因被告所犯過失傷害案件，不服本院交通法庭九十三年度交簡字第八九六
號中華民國九十三年五月三十一日所為第一審簡易判決（聲請簡易判決處刑案號：九
十三年度調偵字第一八九號），提起上訴，本院管轄之第二審合議庭判決如左：
    主  文
原判決撤銷。
丙○○因過失傷害人，處拘役參拾日，如易科罰金，以參佰元折算壹日。
    事  實
一、丙○○考領有普通小型車駕駛執照，於民國九十二年七月三日下午三時許，駕駛
    車牌號碼ＹＣ─八四○九號自用小客車，沿高雄縣岡山鎮○○○路由南往北方向
    行駛，行至該路與民有路多岔路口時，本應注意汽車車輛左轉彎時，應行至交岔
    路口中心處左轉，並不得占用來車道搶先左轉；而依當時日間天氣晴朗、路面乾
    燥、無缺陷亦無障礙物、視距良好，並無不能注意之情事，詎其疏未注意，未至
    路口中心處即占用來車道搶先左轉；適有甲○○所騎乘之車牌號碼ＯＥＦ—六○
    三號重型機車，沿高雄縣岡山鎮○○○路由北往南方向行駛，至前開路口時，因
    疏未注意車前狀況而撞擊丙○○之前開自用小客車右側車尾，甲○○因而人車旋
    轉約一百八十度後倒地，並受有左手腕遠位橈骨骨折之傷害；丙○○於肇事後，
    留在事故現場，並主動向前往處理，尚不知肇事者之高雄縣政府警察局岡山分局
    橋頭分駐所巡邏員警坦承肇事，並接受裁判。
二、案經甲○○訴由高雄縣政府警察局岡山分局報請臺灣高雄地方法院檢察署檢察官
    聲請簡易判決處刑。
    理  由
一、訊據被告丙○○固不否認於右揭時、地駕駛自小客車，與告訴人甲○○所騎乘之
    機車發生交通事故，並因而造成甲○○受有前開傷害之結果，惟矢口否認有何過
    失，辯稱：我轉彎前即已看到甲○○，是甲○○未減速才撞到我的云云，然查：
    甲○○因本案道路交通事故致受有上述傷害，業據甲○○指訴綦詳，並有劉光雄
    醫院九十二年七月十二日之診斷證明書一紙附卷足憑。
二、肇事路段係多岔路口，有道路交通事故調查報告表(一)（見警卷第九頁）可佐；而
    被告確有未行至交岔路口中心處即左轉，且占用來車道搶先左轉，致疏未注意車
    前狀況之甲○○煞車不及而撞擊被告自用小客車右側車尾處之事實，則有：
  (一)甲○○於警詢及本院審理時均稱：我來不及煞車，所以車頭和被告車尾發生碰撞
    等語（見警卷第一頁、本院九十三年八月十一日審理筆錄第十一頁），核與證人
    即高雄縣政府警察局岡山分局車禍處理小組員警簡政冠於原審訊問時所稱：現場
    沒有任何煞車痕等語相符（見原審卷第十二頁），並有記載「經測量煞車痕為零
    」之高雄縣政府警察局交通事故處理小組現場訪談訊問筆錄一份、警卷所附事故
    現場編號五、八之照片（見警卷第六頁）可憑，則甲○○顯有未注意車前狀況之
    過失，致撞擊被告右後側車身，係屬無疑。
  (二)被告於原審訊問及本院審理時所稱：我當時是沿高雄縣岡山鎮○○○路由南往北
    方向行駛，欲左轉民有路，轉彎前我先切入內側車道停在分隔島處等語（見原審
    卷第九頁、本院九十三年八月十一日審理筆錄第八頁），參以警卷所附事故現場
    編號一照片所示被告行進方向之分隔島所在位置（見警卷第七頁），足見被告左
    轉前停等位置尚未進入多岔路口處。
  (三)依道路交通事故現場圖（見警卷第八頁）所示，甲○○後載水果等物因本案事故
    而散落於民有路西向東路段前方之多岔路口處，且距離民有路中央分向線有逾二
    點五公尺之距離，此亦有警卷所附事故現場編號一至四照片四幀可參（見警卷第
    七頁）；另甲○○所駛之重型機車於撞擊後因慣性而向東方旋轉約一百八十度倒
    地，致靜止時車頭係朝向北方之事實，除據甲○○於原審訊問時指訴明確外，並
    經證人簡政冠到庭結証屬實（見原審卷第十、十二頁）；則被告於肇事後雖即將
    車輛移動，然參照前述散落物所在位置、撞擊後重機車行進軌跡及最後靜止方向
    、位置，仍可知悉二車撞擊處係在距離民有路中央分向線逾二點五公尺之民有路
    西向東路段前方之多岔路口處無誤。
  (四)被告左轉前停等之位置，及二車撞擊點所在，既已如前述，則回溯被告左轉之行
    進軌跡，可知其確係未達多岔路口中心處即占用高雄縣岡山鎮○○○路北往南方
    向來車道而搶先左轉無訛；是以被告辯稱其於事故之發生並無過失云云，不足採
    信，本案係因被告未行至交岔路口中心處即占用來車道搶先左轉，且告訴人甲○
    ○復未注意車前狀況所致，係屬無疑。
三、按汽車行駛至交岔路口，其行進、轉彎，應依左列規定：四、左轉彎時，應距交
    岔路口三○公尺前顯示方向燈或手勢，行至交岔路口中心處左轉，並不得占用來
    車道搶先左轉；又汽車行駛時，駕駛人應注意車前狀況及兩車併行之間隔，並隨
    時採取必要之安全措施，道路交通安全規則第一百零二條第一項第四款、第九十
    四條第三項分別定有明文；另本案車禍事故地點係多岔路口，已如前述，被告對
    於行駛至多岔路口應遵守前揭規定無從諉為不知，且依當時客觀情狀、被告之智
    識、能力亦無不能注意之情事，詎疏未注意，致甲○○受有前揭傷害，被告有過
    失甚明，而台灣省高屏澎區車輛行車事故鑑定委員會關於被告部分，亦同此認定
    ，此有高屏澎鑑字第九二一四八九號函所附鑑定意見書（見偵一卷第七至九頁）
    一份可參。又甲○○係因本案道路交通事故致生傷害結果，該結果與被告之過失
    行為間，自有相當因果關係；雖甲○○亦有殊未注意車前狀況之過失，惟此並不
    阻斷被告過失犯行與甲○○傷害結果間之因果關係；從而，本案罪證已臻明確，
    被告過失致傷害犯行，堪予認定。
四、核被告所為，係犯刑法第二百八十四條第一項前段之過失傷害罪；被告於犯罪後
    未為有偵查犯罪職權之公務員知悉前，即主動向前往處理且尚不知肇事者之高雄
    縣政府警察局岡山分局橋頭分駐所巡邏員警坦承駕車肇事乙節，業經被告自承在
    卷，核與甲○○於原審所述情節相符，應依刑法第六十二條前段規定減輕其刑。
    原審予以論罪科刑，固非無見，惟查：被告、告訴人分別有未行至交岔路口中心
    處即占用來車道搶先左轉，及未注意車前狀況之過失，原審並未論及，自有未合
    ；檢察官上訴意旨認原審量刑過輕，固無足取，惟原判決既有上述可議之處，自
    應予以撤銷改判。爰審酌被告與甲○○就本案之發生，各有前所述之過失，同為
    肇事原因，且被告素行良好，此有臺灣高等法院被告全國前案紀錄表一紙可憑，
    並有賠償意願，僅因雙方對賠償金額無法達成共識，致尚未達成和解，參以被告
    矢口否認犯行等一切情狀，量處如主文所示之刑，併諭知易科罰金之折算標準，
    以資懲儆。
據上論結，應依刑事訴訟法第四百五十五條之一第三項、第三百六十九條第一項前段
、第三百六十四條、第二百九十九條第一項前段，刑法第二百八十四條第一項前段、
第六十二條前段、第四十一條第一項，罰金罰鍰提高標準條例第一條前段、第二條，
判決如主文。
本案經檢察官乙○○到庭執行職務。
中      華      民      國      九十三      年    八    月    二十五    日
                                  臺灣高雄地方法院刑事第十五庭
                                  審判長  法  官    張維君
                                          法  官    伍逸康
                                          法  官    洪珮婷
右正本證明與原本無異。
不得上訴。
                                          書記官    于耀文
中    華    民    國      九十三      年      八      月      二十五    日
附錄法條：
中華民國刑法第二百八十四條
因過失傷害人者，處六月以下有期徒刑、拘役或五百元以下罰金，致重傷者，處一年
以下有期徒刑、拘役或五百元以下罰金。
